臺灣基隆地方法院民事裁定
110年度亡字第44號
聲  請  人  高娟娟  

失  蹤  人  高氏玉女

上列聲請人聲請宣告失蹤人高氏玉女死亡事件，本院裁定如下：
    主      文
高氏玉女（民國00年0月00日生，最後設籍處所：臺北州基隆市
明治町三丁目五十七番地）於民國45年10月1日下午12時死亡。
聲請程序費用由高氏玉女之遺產負擔。
    事實及理由
一、本件聲請意旨略以：聲請人為失蹤人高氏玉女之妹，失蹤人
    於日據時代因傳染病死亡，惟迄未至戶政機關登記，經基隆
    市安樂戶政事務所回函，查無失蹤人的後續資料。失蹤人於
    民國00年0月00日出生，戶政僅查得日據時期資料，嗣後查
    無相符戶籍，也未向戶政機關辦理死亡登記，為此提出戶籍
    謄本1件及安樂戶政事務所回函，依民法第8條及家事事件法
    第154條、第156條，聲請貴院判決如聲明事項。
二、按失蹤人失蹤滿10年後，法院得因利害關係人或檢察官之聲
    請，為死亡之宣告；修正之民法總則第8條之規定，於民法
    總則施行後修正前失蹤者，亦適用之，但於民法總則修正前
    ，其情形已合於修正前民法總則第8條之規定者，不在此限
    ，71年1月4日修正公布前之民法總則第8條第1項及民法總則
    施行法第3條第3項分別定有明文。又法院准許宣告死亡之聲
    請，應公示催告，家事事件法第156條第1項復有明定。而此
    公示催告應公告之，該公告應揭示於法院公告處、資訊網路
    及其他適當處所；法院認為必要時，並得命登載於公報或新
    聞紙，或用其他方法公告之；其報明期間，自前項揭示之日
    起，應有6個月以上，此觀之家事事件法第156條第3項準用
    同法第130條第4、5項規定即明。查聲請人主張失蹤人最後
    登載於日據時期之戶籍謄本為昭和19年（即民國33年）9月2
    2日，嗣後均查無資料等情，業據其提出日據時期之戶籍謄
    本為證，自堪信為真實。又查國民政府於民國34年10月25日
    臺灣光復後，曾於35年4月間實施戶口清查，嗣於35年10月1
    日辦理初次設籍登記，而當時人口於臺灣光復後未辦理初設
    戶籍登記之原因，不外乎失蹤、死亡等因素所致，此為公所
    週知之事實。惟失蹤人高氏玉女僅於日據時期有設籍資料，
    但無死亡除戶戶籍資料，有日據時期之戶籍謄本在卷可稽，
    故依現存戶籍資料查無高氏玉女於35年10月1日申報初設戶
    籍登記之紀錄等情無誤，復無證據可認高氏玉女業已死亡，
    堪認高氏玉女至遲於35年10月1日即處於失蹤之狀態，迄今
    仍行方不明之事實為真正，故聲請人聲請對失蹤人高氏玉女
    為死亡之宣告，核與前開條文尚無不合，應予准許。又本院
    已定7個月期間對失蹤人高氏玉女為宣告死亡之公示催告，
    並於110年9月24日將該公示催告揭示於本院牌示處及登載於
    司法院網站，有本院公告證書在卷可稽，現申報期間自前揭
    揭示日起已屆滿7個月，未據失蹤人陳報其生存或知失蹤人
    生死者陳報其所知，亦經本院依職權查明無誤，本院自應依
    法宣告失蹤人死亡。
三、次按宣告死亡之裁定應確定死亡之時，家事事件法第159條
    定有明文。而受死亡宣告者，以判決內所確定死亡之時，推
    定其為死亡；前項死亡之時，應為前條各項所定期間最後日
    終止之時。但有反證者，不在此限，民法第9條亦有明定。
    本件失蹤人高氏玉女自35年10月1日失蹤，計至45年10月1日
    止失蹤屆滿10年，故應推定該日下午12時為其死亡之時，爰
    依法宣告高氏玉女於45年10月1日下午12時死亡。
四、依家事事件法第154條第3項、第159條第1項，裁定如主文。
中　　華　　民　　國　　111 　年　　6 　　月　　6 　　日
                  家事法庭法  官　何怡穎  
以上正本係照原本作成。
如對本裁定不服須於裁定送達後10日內向本院提出抗告狀。
中　　華　　民　　國　　111 　年　　6 　　月　　6 　　日
                          書記官　葉憶葇